臺灣高等法院臺南分院民事裁定
110年度抗字第127號
抗  告  人  蔡嘉琳  



上列抗告人因與相對人陳炳州間聲請假扣押事件，對於中華民國
110年4月21日臺灣臺南地方法院所為裁定（110年度全字第 26號
），提起抗告，本院裁定如下：
    主  文
抗告駁回。
抗告聲請費用由抗告人負擔。
    理  由
一、抗告意旨略以：
  ㈠抗告人雖曾因與訴外人張建隆來往，經張建隆之配偶即訴外
    人丁嫆貴提起民事損害賠償訴訟，惟「抗告人有無侵害丁嫆
    貴配偶權及其程度」與「抗告人有無侵害相對人配偶權及其
    程度」究係不相干二事，而「抗告人有無侵害相對人配偶權
    及其程度」尚待民事判決釐清，相對人不得僅憑抗告人確有
    與張建隆往來之事實，無視其自身長年因受刑案追訴避往海
    外、棄抗告人與未成年子女不顧之事實，逕稱抗告人有侵害
    其配偶權乙情，而以此作為本件聲請假扣押之請求原因。
　㈡抗告人為臺南市○○區○○段0000○號建物及同段0000地號土地（
    下合稱系爭房地)之所有權人，抗告人於民國110年4月初，
    發現系爭房地所有權狀遺失，故於110年4月 7日前往臺南市
    永康地政事務所申請補發系爭房地所有權狀，並於權利書狀
    補（換) 發切結書陳明係因系爭房地所有權狀遺失故申請補
    發（且抗告人未曾收受相對人於其假扣押聲請狀所附聲證五
    之土地登記案件通知書，相對人恐有涉犯刑法侵占、妨害秘
    密罪之犯行）。倘抗告人係為脫產目的申請補發系爭房地所
    有權狀，須自負使公務員登載不實、行使偽造文書之刑責；
    又抗告人尚有資力，實無甘冒刑事罪責之風險，將所有系爭
    房地脫產以規避民事賠償責任之蓋然性。故相對人除未釋明
    假扣押原因外，本件亦無准予假扣押之必要。爰提起抗告，
    求為廢棄原裁定。
二、按債權人就金錢請求或得易為金錢請求之請求，欲保全強制
    執行者，得聲請假扣押；又假扣押，非有日後不能強制執行
    或甚難執行之虞者，不得為之，民事訴訟法第522條第1項、
    第523條第1項分別定有明文。所謂不能強制執行，如債務人
    浪費財產、增加負擔或就其財產為不利益之處分，將成為無
    資力之情形等是；所謂甚難執行之虞者，如債務人將移往遠
    方或逃匿是。又請求及假扣押之原因應釋明之；前項釋明如
    有不足，而債權人陳明願供擔保或法院認為適當者，法院得
    定相當之擔保，命供擔保後為假扣押，為民事訴訟法第526
    條第1項、第2項所明定。所謂釋明，乃當事人提出之證據雖
    未能使法院達於確信之程度，惟已使法院得薄弱之心證，信
    其事實上之主張大概為如此者為已足（最高法院97年度台抗
    字第657號裁定參照）。
三、經查：
　㈠相對人主張其與抗告人為夫妻，抗告人自 109年起與張建隆
    有逾越朋友一般社交行為之不正常往來，甚而肌膚之親，已
    達破壞婚姻共同生活之圓滿程度，經其於110年3月15日對抗
    告人提起侵害配偶權之損害賠償之訴；張建隆之配偶丁嫆貴
    亦另案對抗告人起訴請求侵害行為損害賠償（原法院案號：
    110年度訴字第98號），抗告人於該事件110年3月25日審理
    時，對於侵權之事實均承認等情，有相對人提出之民事起訴
    狀影本2件、原法院110年度訴字第98號侵權行為損害賠償事
    件110年3月25日筆錄影本1件可參，是依相對人所主張及提
    出之證據資料，已足使法院就其主張之假扣押「請求」原因
    事實，產生薄弱之心證，信其大概如此之行為，堪認相對人
    就聲請假扣押之請求原因事實已盡其釋明之責。至抗告意旨
    稱相對人不得僅憑抗告人確有與張建隆往來之事實，無視其
    自身長年因受刑案追訴避往海外、棄抗告人與未成年子女不
    顧，逕稱抗告人有侵害其配偶權云云，核屬本案訴訟之實體
    範疇，尚須經實體訴訟程序決定，非本件假扣押事件所得審
    究。
　㈡次就假扣押之原因，即抗告人合於該條項「有日後不能強制
    執行或甚難執行之虞」之規定，即足當之。查相對人主張抗
    告人於另案110年3月25日審理時承認有與張建隆往來之事實
    後，旋於110年4月7日申請補發系爭房地之所有權狀，有將
    其名下不動產移轉他人而脫產之虞等情，據提出臺南市永康
    地政事務所土地登記案件通知書影本以為釋明。抗告人對其
    有於110年4月7日申請補發系爭房地之所有權狀乙節，亦無
    爭執。而不動產所有權狀於辦理買賣等事宜時為重要憑證，
    且抗告人係經相對人起訴請求損害賠償後，旋於110年4月7
    日申請補發系爭房地之所有權狀，依通常經驗可認抗告人有
    處分其不動產之可能，則相對人主張抗告人有可能就其財產
    為處分或隱匿財產等情，並非子虛。是相對人主張其債權日
    後有不能強制執行之虞，當能使法院大致相信，抗告人恐日
    後有不能強制執行或甚難執行之虞之情事，因此應認相對人
    已就假扣押之原因為相當程度之釋明，並非未予釋明。而依
    民事訴訟法第526條第2項規定，請求及假扣押之原因，債權
    人如絲毫未提出能即時調查之證據以釋明者，固應駁回其聲
    請，惟如經釋明而有不足，法院仍得命供擔保以補其釋明之
    不足，而准為假扣押，據此縱認相對人就上開假扣押之原因
    釋明尚有不足，亦非不得由相對人預供擔保，以補其釋明之
    不足，而准予假扣押，且相對人既已陳明願供擔保以補釋明
    之不足，依前開說明，於法並無不合。
四、綜上所述，相對人已就本件假扣押之請求及原因為相當之釋
    明，相對人復陳明願就抗告人所受之損害供法院所定之擔保
    以補足之，原裁定因而命相對人為抗告人供擔保後，准為對
    抗告人之財產為假扣押，經核並無不當。抗告意旨，猶執前
    詞指摘原裁定不當，聲明廢棄，為無理由，應予駁回。
五、據上論結，本件抗告為無理由，爰裁定如主文。
中　　華　　民　　國　　110 　年　　7 　　月　　20　　日
                  民事第四庭  審判長法  官  翁金緞

                                    法  官  藍雅清　
　　　　　　　　　　　　　　　　　　　
　　　　　　　　　　　　　　　　　　法  官  黃義成
上為正本係照原本作成。
不得再抗告。　　　　　　　　　　　　　　　　　　 
中　　華　　民　　國　　110 　年　　7 　　月　　20　　日

                                    書記官  王雪招